臺灣高等法院刑事裁定　　　　　　　　　　　　　　九十三年度交抗字第七六一號
　　抗　告　人　甲○○
右抗告人因違反交通管理處罰條例案件，不服台灣桃園地方法院中華民國九十三年九
月二十三日所為裁定（九十三年度交聲字第三一一號），提起抗告，本院裁定如左：
    主  文
原裁定撤銷；發回臺灣桃園地方法院。
    理  由
一、抗告意旨略以：抗告人就原處分機關所為處罰之一即「吊扣駕照三個月」部分，
    業於九十三年九月十四日執行完畢，而原裁定係九十三年九月二十三日做成，依
    行政程序法第四條規定一般法律原則當中之情事變更原則，若抗告人選擇原裁定
    違規記點四次部分，而原處分關於吊扣駕駛執照三個月部分又已執行完畢，較諸
    原處分之違規記點一點顯係更不利益，自有違「行政救濟不得為更不利益」原則
    等語。
二、本件原裁定以：抗告人甲○○於民國（下同）九十二年十二月二十五日晚間十一
    時三十分許，駕駛六Ｑ─三六二六號自用小客車，沿桃園縣八德市○○路由中壢
    往桃園方向行駛內側車道，行至桃園市○○路與中山路一四九六巷之設有閃光號
    誌管制三岔路口之際，欲左轉進入中山路一四九六巷時，竟未讓直行車先行，而
    與對向由黃萬和所騎沿中山路直行之ＢＹＩ─二一七號重型機車發生碰撞，造成
    黃萬和受有左肩韌帶斷裂傷等情，業為抗告人及其代理人所不否認，核與案外人
    黃萬和於警詢時所指述之情節相符，並有警製道路交通事故現場圖、道路交通事
    故調查報告表(一)(二)、現場照片等附卷可稽。而本件舉發違反道路交通管理事件通
    知單，以掛號郵寄至抗告人住所，經郵政機關招領逾期退回原舉發單位，原舉發
    單位未查明有無公示送達之原因，或再以郵務或寄存送達，本件舉發違規之送達
    程序即有瑕疵，原處分機關據之裁罰即難認為適法。又道路交通管理處罰條例第
    六十一條於九十三年四月二十一日修正公布，將第六十一條第三項「汽車駕駛人
    ，駕駛汽車違反道路交通安全規則，因而肇事致人受傷者，吊扣其駕駛執照三個
    月至六個月。」之規定，修正為「汽車駕駛人，駕駛汽車違反道路交通安全規則
    ，因而肇事致人受傷者，記違規點數三點；致人重傷者，吊扣其駕駛執照三個月
    至六個月。」，經比較後新法較有利於抗告人；且依學者所認，行政罰在法律之
    適用上應有刑法第二條第一項「行為後法律有變更者，適用裁判時之法律。但裁
    判前之法律有利於行為人者，適用最有利於行為人之法律。」及稅捐稽徵法第四
    十八條之三「納稅義務人違反本法或稅法之規定，適用裁處時之法律。但裁處前
    之法律有利於納稅義務人者，適用最有利於納稅義務人之法律。」規定所揭示之
    「從新從輕」原則之類推適用，自應適用修正生效後之新法為本件之裁判等情。
    爰撤銷原處分機關所為之裁決，自為裁定處抗告人罰鍰新臺幣陸佰元，並記違規
    點數四點，固非無見。
三、惟查：(1)按道路交通管理處罰條例所規定之處罰，其性質屬於行政罰。而行政罰
    為行為罰，除有從新從輕之特別規定外，依行政法實體規定從舊之原則，自應依
    行為時法處斷（參見最高行政法院九十三年度判字第二四三號判決、八十三年度
    判字第三五三號判決意旨），並無類推適用刑法第二條第一項「從新從輕」原則
    之可言。至於稅捐稽徵法第四十八條之三之規定，僅係關於違反稅捐稽徵法規之
    特別規定，不能資為所有行政罰均有「從新從輕」原則適用之論據。原裁定遽以
    修正後道路交通管理處罰條例作為對抗告人裁罰之依據，其所持之法律上見解是
    否妥適，自有再行斟酌之餘地。又抗告人經原處分機關裁罰後，除已於九十三年
    五月二十六日自行繳納罰鍰新台幣九百元外，並於九十三年六月十五日自行前往
    交通部公路總局新竹區監理所中壢監理站辦理吊扣駕駛執照三個月結案，業經原
    處分機關於移送書內記載明確（見原審卷第五頁），可見抗告意旨所稱原處分關
    於吊扣駕照部分已執行完畢乙節確與事實相符。本件在原審法院裁定之前，原處
    分關於抗告人駕車肇事致人受傷吊扣駕照三個月部分之處罰既已執行完畢，事實
    上亦無從回復原狀，原裁定疏未注意及此，復又將原處分撤銷，並就此部分另行
    處罰計違規點數三點，此部分將如何執行，是否反而將使抗告人受有重複處罰之
    更不利益，均有疑義。(2)違反道路交通管理處罰條例第四十八條第一項第六款係
    「處二百元以上六百元以下罰鍰」，該規定之罰鍰仍以銀元為單位，並未修正為
    以「新台幣」為單位，原裁定就此部分未依法條規定記載裁處銀元，而自行記載
    為「處罰鍰新台幣六百元」，致與法條用語不相一致，亦稍有瑕疵。(3)綜上所述
    ，原裁定既有可議，自無復維持，案經合法抗告，應由本院將原裁定撤銷，發回
    原審法院，另為適當之處理，以期妥適。
四、據上論斷，應依道路交通事件處理辦法第二十六條、刑事訴訟法第四百十三條前
    段，裁定如主文。
中　　　華　　　民　　　國　　九十三　　年　　 十一 　　月　　二十二　　日
                              台灣高等法院交通法庭
                                  審判長法  官  黃  瑞  華
                                        法  官  王  淑  滿
                                        法  官  宋      祺
右正本證明與原本無異。
不得抗告。
                                        書記官  蔡  慧  娟
中　　　華　　　民　　　國　　九十三　　年　　十一　　月　　二十三 　　日
